臺灣嘉義地方法院民事裁定
110年度監宣字第45號
聲  請  人  洪玉珍  

相  對  人  梁劉錦華

上列當事人間聲請監護宣告事件，本院裁定如下：
    主    文
一、宣告梁劉錦華（女，民國00年0月0日生，身分證統一編號：
    Z000000000號）為受輔助宣告之人。
二、選定洪玉珍（女，民國00年00月00日生，身分證統一編號：
    Z000000000號）為受輔助宣告之人梁劉錦華之輔助人。
三、受輔助宣告之人梁劉錦華為如附表所示之行為，均應經輔助
    人同意。
四、聲請費用由受輔助宣告之人梁劉錦華負擔。
    理    由
一、聲請意旨略以：聲請人為相對人之孫女，相對人因中風及失
    智，致不能處理事務，爰依法聲請對相對人為監護之宣告，
    並選定聲請人為相對人之監護人，若未達監護之程度，則一
    併聲請為輔助之宣告，並選定聲請人為相對人之輔助人等語
    。
二、法院對於監護之聲請，認為未達民法第14條第1項之程度者
    ，得依民法第15條之1第1項規定，為輔助之宣告，民法第14
    條第3項定有明文；又法院對於監護宣告之聲請，認為未達
    應受監護宣告之程度，而有輔助宣告之原因者，得依職權以
    裁定為輔助宣告，亦為家事事件法第174條第1項所明定。
三、經查，聲請人主張之事實，業據提出親屬系統表、中華民國
    身心障礙證明影本各1份、戶籍謄本3份附卷可稽，經本院審
    驗相對人之精神及心智狀況，點呼其姓名、年籍、現在何處
    ，相對人能回答自己姓名、知道在場人是孫女、就提示原子
    筆可正確回答是筆，但就現在醫院、民國幾年、100-7等問
    題則回答錯誤或回答不知道等情，此有本院110年3月8日之
    勘驗筆錄附卷可稽；並參酌戴德森醫療財團法人嘉義基督教
    醫院精神科主治醫師趙星豪所為之精神鑑定報告書結論略以
    ：相對人因陳舊性腦中風合併失智症，導致認知功能退化，
    並經鑑定為輕度失智，在鑑定時，意識清醒，對於人、地定
    向感正確，但注意力、短期記憶力及理解判斷力已有缺損，
    對於複雜事務無法獨立判斷，需人協助，故相對人因其他心
    智缺陷，致其為意思表示或受意思表示，或辨識其意思表示
    效果之能力，顯有不足，建議為輔助宣告等語。依上揭事證
    ，足信相對人並非完全不能為意思表示或受意思表示或辨識
    其意思表示之效果，未達應受監護宣告之程度，惟其辨識能
    力顯有不足，從而，聲請人聲請監護宣告，尚屬有間，惟相
    對人有受輔助之必要，爰依聲請以裁定為輔助之宣告。
四、選定輔助人部分：
（一）受輔助宣告之人，應置輔助人。法院選定輔助人時，應依
      受輔助宣告之人之最佳利益，優先考量受輔助宣告之人之
      意見，審酌一切情狀，並注意下列事項：(一)受輔助宣告
      之人之身心狀態與生活及財產狀況。(二)受輔助宣告之人
      與其配偶、子女或其他共同生活之人間之情感狀況。(三)
      輔助人之職業、經歷、意見及其與受輔助宣告之人之利害
      關係。(四)法人為輔助人時，其事業之種類與內容，法人
      及其代表人與受輔助宣告之人之利害關係，民法第1113條
      之1第1項、同條第2項準用第1111條之1分別定有明文。本
      件相對人既應受輔助宣告，自應依上開規定為其選定輔助
      人。再者，受輔助宣告之人法無明文需為其選任會同開具
      財產清冊之人（僅受監護宣告時有選任會同開具財產清冊
      之人之必要），故本件無庸選任會同開具財產清冊之人，
      附此敘明。
（二）審酌聲請人為相對人之孫女，對其生活習慣及病症有相當
      了解，且相對人亦表示如果有事情需要別人協助，要請聲
      請人協助等語（見本院卷第41頁)，可知兩造間有良好之
      信賴及情感關係，爰選定聲請人擔任輔助人，以符合其之
      最佳利益。
五、受輔助宣告之人為如附表所示之行為，均應經輔助人同意：
（一）依民法第15條之2條文內容可知，受輔助宣告之人並未喪
      失行為能力，且依法並未完全剝奪其財產處分權，惟為保
      護其權益，於其為重要之法律行為時，應經輔助人同意，
      是民法第15條之2第1項列舉第1款至第6款之行為，應經輔
      助人之同意，且為免此上揭列舉之法律行為有掛一漏萬之
      虞，故於同項第7款授權法院得依聲請人或輔助人之聲請
      ，視個案情況，指定受輔助宣告人為上揭6款以外之特定
      行為，亦須經輔助人同意，以保護受輔助宣告人之權益。
（二）聲請人表示：請限制相對人每月贈與不得超過2,000元，
      每年合計不得超過2萬4,000元等語（見本院卷第40頁）。
      本件相對人之理解、判斷能力較一般人為弱，確已影響其
      之財務判斷能力，審酌相對人生活需要情形、理解程度、
      過往消費情形，爰裁定增列如附表所示行為之事項，均須
      經輔助人同意，以保護相對人權利。
六、綜上所述，相對人之心智狀況雖未達監護宣告程度，惟已達
    民法輔助宣告規定之程度，爰依法宣告相對人為受輔助宣告
    之人，並審酌聲請人長期照顧相對人及協助處理相對人之相
    關事務，復其等為至親關係，有相當之信賴感，足認由聲請
    人擔任相對人之輔助人，應符合相對人之最佳利益，並酌定
    相對人為附表所示行為時，均應經輔助人之同意，俾保護相
    對人。
七、爰裁定如主文。 
中　　華　　民　　國　　110 　年　　3 　　月　　9 　　日
                   家事庭     法  官　王昌國 
以上正本係照原本作成。
如對本裁定抗告須於裁定送達後10日內向本院提出抗告狀。
中　　華　　民　　國　　110 　年　　3 　　月　　9 　　日
                              書記官  陳喬琳　　　　　　　　　      
附表：受輔助宣告人梁劉錦華為下列法律行為時，應經輔助人洪
      玉珍之同意
1 為獨資、合夥營業或為法人之負責人。 2 為消費借貸、消費寄託、保證、贈與或信託。 3 為訴訟行為。 4 為和解、調解、調處或簽訂仲裁契約。 5 為不動產、船舶、航空器、汽車或其他重要財產之處分、設定負擔、買賣、租賃或借貸。 6 為遺產分割、遺贈、拋棄繼承權或其他相關權利。 7 為票據行為。 8 每月贈與或捐款金額超過2,000元的部分。如以信用卡、現金卡或其他方式（如銀行扣款，舉例但不限）辦理定期捐贈，而捐贈總額在一年超過2萬4,000元的部分。上開超過的部分，均須經輔助人同意始為有效。